最高法院刑事判決　　　　　　九十四年度台上字第二六六四號
　　上　訴　人　甲○○
　　　　　　　　　　　　635.
上列上訴人因公共危險等罪案件，不服台灣高等法院台中分院中
華民國九十一年八月七日第二審判決（九十一年度上訴字第八一
四號，起訴案號：台灣台中地方法院檢察署九十年度偵字第一八
０五一號），提起上訴，本院判決如下：
    主  文
上訴駁回。
    理  由
一、公共危險部分：
按刑事訴訟法第三百七十七條規定，上訴於第三審法院，非以判
決違背法令為理由，不得為之。是提起第三審上訴，應以原判決
違背法令為理由，係屬法定要件。如果上訴理由書狀並未依據卷
內訴訟資料，具體指摘原判決不適用何種法則或如何適用不當，
或所指摘原判決違法情事，顯與法律規定得為第三審上訴理由之
違法情形，不相適合時，均應認其上訴為違背法律上之程式，予
以駁回。本部分上訴人甲○○上訴意旨略稱：(一)、上訴人就是否
於案發現場抽菸乙節之供述，前後雖不一致，但因上訴人每次陳
述之時間，先後差距均在一個月至數個月，一般人之記憶多少皆
會有誤差，且上訴人於原審已陳報其有情緒起伏大、思考反芻、
焦躁不安等症狀，並提出國軍桃園總醫院之診斷證明書為證，原
判決未查明上訴人之精神狀態，竟以上訴人之供述前後不一，據
認上訴人之供述信用不佳，顯有調查未盡之違法。(二)、原審於民
國九十一年七月十六日之訊問筆錄上誤載被害人劉慶郎證稱：「
消防隊告訴我是煙蒂引起的，不是點火」等語，上訴人已具狀請
求更正，且此項證據攸關上訴人之犯罪是否成立，原審竟未予詳
查，亦有應調查之證據而未予調查之違誤。(三)、依卷附台中縣消
防局火災調查報告書內之火災出動觀察紀錄所載，消防人員於搶
救台中縣豐原市○○路二一三巷七十九弄三號房屋（下稱本件房
屋）之火災時，該屋之電源均已關閉，且無漏電情形，倘消防人
員於到達前，本件房屋之電源已被關閉，即可懷疑有人故意縱火
，此項有利於上訴人之事實，原審未予調查，即遽行判決，並有
未盡調查能事之違法。(四)、依台中縣消防局火災調查報告書對本
件房屋起火原因之研判，已排除遺留火種（煙蒂等）微小火源引
燃之因素，雖上訴人曾自白案發當天有攜帶打火機，但被害人劉
燕芬及證人張瑋娟均已證明上訴人於案發時在本件房屋內並無吸
菸之行為，且劉燕芬更陳明當日未見上訴人攜帶任何東西，上訴
人當日既未吸菸，故應未攜帶打火機，又未扣得打火機，其自無
法持打火機放火，原判決對此項有利於上訴人之證據不採，復未
說明其理由，自嫌理由不備。(五)、本件房屋苟係上訴人所放火，
何以被害人不於本件刑事訴訟程序中提起附帶民事訴訟，且於上
訴人之父表示願意修復本件房屋時，劉燕芬之父劉慶郎卻予拒絕
，並堅持要現金賠償，心態甚為可議。(六)、縱認上訴人有本件之
放火行為，但上訴人素行優良，且未造成嚴重損害，而經此偵審
程序教訓，上訴人已無再犯之虞，請准予宣告緩刑云云。
惟查：原判決綜合被害人劉慶郎、劉燕芬之指訴，證人張瑋娟、
張勝利之證詞，卷附台中縣消防局火災調查報告書及現場照片等
證據，並參酌全案其餘卷證資料，本於事實審法院推理之作用，
認定上訴人有其事實欄所載之放火犯行，因而維持第一審關於論
處上訴人放火燒燬現供人使用之住宅未遂罪刑部分之判決，駁回
上訴人此部分在第二審之上訴，已詳細說明其採證認事之理由。
對上訴人否認縱火，諉稱：伊有於火災地點抽菸，並將菸蒂丟於
地板云云，如何經查均與事實不符，不足採信，亦皆已詳加說明
。上訴意旨對原審之論斷，究有何違背經驗法則或論理法則之違
法情形，並未依據卷內資料為具體之指摘。而上訴意旨(一)所指之
國軍桃園總醫院診斷證明書，僅能佐證上訴人於九十一年七月三
十日前往該醫院就診時，有情緒起伏大、失眠、思考反芻、焦躁
不安、衝動易怒、酒精濫用等症狀，并無法證明上訴人於九十年
八月十九日、同年九月二十二日、同年十二月七日、同年十二月
二十一日分別在警詢或第一審審理中，供述其於案發現場抽菸等
情節時，亦已有該等症狀，並確實影響其記憶；上訴意旨(二)所指
原審於九十一年七月十六日之訊問筆錄，雖曾記載劉慶郎陳稱：
「消防隊告訴我是煙蒂引起的，不是點火」等語，但經上訴人於
同年月二十四日具狀請求應訂正為：「消防隊告訴我是點火引起
的」等語後，原審已查明而如其請求加以更正，且更正後之該項
劉慶郎筆錄內容，與原判決所認定：本件房屋火災之發生係因上
訴人點燃易燃物所引起等情，亦相吻合；上訴意旨(三)雖質疑台中
縣消防局火災調查報告書檢附之火災出動觀察紀錄內載：電源均
關閉，無漏電情形等情況，是否在消防人員抵達本件房屋前即已
發生，惟依該紀錄文義顯示，此應係指本件房屋發生火災後，於
消防人員搶救時之狀況，而非消防人員到達前就有該紀錄所載之
上述情形甚明；上訴意旨(四)則摘取原審捨棄不採或原判決已加說
明之事項，以自己主觀片面意見，指其於案發時並未攜帶打火機
，無法持之放火；上訴意旨(五)則係單純事實之爭辯，且被害人是
否提起附帶民事訴訟，并拒絕修復房屋，而要求以現金賠償，均
與本件上訴人有無放火之待證事實無涉。原判決並無上訴意旨所
漫指之調查未盡及理由不備等違法，依首開說明，自非適法之第
三審上訴理由。綜上所述，本件上訴意旨所指，均與法律規定得
為第三審上訴理由之情形不相適合，其此部分之上訴違背法律上
之程式，應予駁回。此部分既經程序上駁回，上訴意旨另請求宣
告緩刑，本院自無從斟酌，併此敘明。
二、強制部分：
按刑事訴訟法第三百七十六條所列各罪之案件，經第二審判決者
，不得上訴於第三審法院，法有明文。本件上訴人所犯強制罪部
分，原審依刑法第三百零四條第一項論處罪刑，核屬刑事訴訟法
第三百七十六條第一款之案件。依上開說明，既經第二審判決，
自不得上訴於第三審法院。上訴人對此部分提起上訴，顯非合法
，亦應予駁回。
據上論結，應依刑事訴訟法第三百九十五條前段，判決如主文。
中　　華　　民　　國　九十四　年　　五　　月　 十九　 日
                      最高法院刑事第十二庭
                          審判長法官  謝　俊　雄
                                法官  陳　世　雄
                                法官  蘇　振　堂
                                法官  吳　信　銘
                                法官  徐　文　亮
      本件正本證明與原本無異
                                      書  記  官
中　　華　　民　　國　九十四　年　　五　　月　二十三　日
                                                     V
